臺灣基隆地方法院民事判決
111年度基簡字第737號
原      告  旺旺友聯產物保險股份有限公司

法定代理人  劉自明  
訴訟代理人  盧奕翔  
            陳冠雲  
被      告  鄧勁哲  

上列當事人間請求損害賠償事件，本院於民國111年9月22日言詞
辯論終結，判決如下：
    主      文
被告應給付原告新臺幣陸萬貳仟玖佰零柒元，及自民國一百一十
一年七月三十日起至清償日止，按週年利率百分之五計算之利息
。
原告其餘之訴駁回。
訴訟費用由被告負擔十分之三，餘由原告負擔。
本判決原告勝訴部分得假執行；但被告如以新臺幣陸萬貳仟玖佰
零柒元預供擔保，得免為假執行。
    事實及理由
一、被告經合法通知，未於言詞辯論期日到場，核無民事訴訟法
    第386條各款所列情形，依民事訴訟法第436條第2項、第385
    條第1項前段規定，准原告之聲請，由其一造辯論而為判決
    。
二、原告主張：被告於民國109年6月6日23時54分許，騎乘車牌
    號碼000-0000號普通重型機車（下稱系爭A車），行經新北
    市○○區○○路0號前，因在無號誌交岔路口未禮讓幹線道車先
    行，而碰撞原告所承保、由訴外人陳昱延騎乘之車牌號碼00
    0-0000號大型重型機車（下稱系爭B車），致系爭B車受有損
    害，維修費用新臺幣（下同）30萬9,403元（工資費用3萬6,
    800元、零件費用27萬2,603元），扣除被保險人自負額1萬
    元後，原告賠付被保險人維修費用299,403元（工資費用3萬
    5,611元、零件費用26萬3,792元），為此依保險法第53條及
    民法第184條第1項前段、第191條之2規定，依被告應負擔70
    %之過失責任計算，請求被告賠償等語。並聲明：被告應給
    付原告20萬9,582元及自起訴狀繕本送達翌日起至清償日止
    ，按週年利率5%計算之利息。
三、被告經合法通知，未於言詞辯論期日到場，亦未提出書狀為
     任何聲明或陳述。
四、原告主張之上開事實，已有提出新北市政府警察局道路交通
    事故當事人登記聯單、道路交通事故初步分析研判表、道路
    交通事故現場圖、系爭B車行車執照、估價維修工單、電子
    發票證明聯、理賠計算書等件影本為證（本院卷第17頁至第
    45頁），並有新北市政府警察局金山分局111年8月1日新北
    警金交字第1114303847號函附道路交通事故資料附卷可憑（
    本院卷第77頁至第139頁），而被告經合法通知，無正當理
    由，未於言詞辯論期日到庭，復未提出書狀作何聲明或陳述
    以供審酌，原告之主張可信為真實可採。
五、汽車行駛至無號誌之交岔路口，支線道車應暫停讓幹線道車
    先行，道路交通安全規則第102條第1項第2款定有明文。又
    汽車、機車或其他非依軌道行駛之動力車輛，在使用中加損
    害於他人者，駕駛人應賠償因此所生之損害，但於防止損害
    之發生，已盡相當之注意者，不在此限；被保險人因保險人
    應負保險責任之損失發生，而對於第三人有損失賠償請求權
    者，保險人得於給付賠償金額後，代位行使被保險人對於第
    三人之請求權；但其所請求之數額，以不逾賠償金額為限；
    民法第191條之2、保險法第53條第1項亦均有規定。查被告
    於上開時間、地點騎乘系爭A車行經無號誌之交岔路口，支
    線道車未暫停讓幹線道之系爭B車先行，對本件事故之發生
    自有過失，被告復未舉證證明其對於防止損害之發生，已盡
    相當之注意，且被告之過失行為與系爭B車所受損害間有相
    當因果關係，被告對系爭B車所受損害應負侵權行為損害賠
    償責任，而原告已依保險契約給付系爭B車之修復費用，自
    得依上開法律規定代位行使對被告之損害賠償請求權。
六、另負損害賠償責任者，除法律另有規定或契約另有訂定外，
    應回復他方損害發生前之原狀；第1項情形，債權人得請求
    支付回復原狀所必要之費用，以代回復原狀，民法第213條
    第1項、第3項定有明文。但修理材料以新品換舊品，應予折
    舊（最高法院77年度第9次民事庭會議決議㈠參照）。查系爭
    B車為107年5月16日領照，有行車執照在卷足憑，至109年6
    月6日受損時止，依營利事業所得稅查核準則第95條第6款規
    定：「固定資產提列折舊採用定率遞減法者，以一年為計算
    單位，其使用期間未滿一年者，按實際使用之月數相當於全
    年之比例計算之，不滿一月者，以月計」之方法計算結果，
    使用之時間應以2年1月計，系爭B車及附加零件已有折舊，
    原告亦同意計算折舊，應將折舊部分予以扣除。本院依行政
    院所頒固定資產耐用年數表及固定資產折舊率之規定，機械
    腳踏車之耐用年數為3年，依定率遞減法每年折舊千分之536
    ，原告請求之零件費用26萬3,792元，依上開標準計算折舊
    額為209,536元【計算式：①263,7920.536＝141,393，②（26
    3,792－141,393）0.536＝65,606，③（263,792－141,393－65,
    606）0.536(1/12)＝2,537，①＋②＋③＝209,536，小數點以下
    四捨五入，以下同】扣除折舊額後，原告所得請求之零件費
    用為5萬4,256元（計算式：263,792－209,536＝54,256），加
    上不應折舊之工資3萬5,611元，則修復系爭B車之必要費用
    應為8萬9,867元。
七、損害之發生或擴大，被害人與有過失者，法院得減輕賠償金
    額，或免除之。重大之損害原因，為債務人所不及知，而被
    害人不預促其注意或怠於避免或減少損害者，為與有過失。
    前2項之規定，於被害人之代理人或使用人與有過失者，準
    用之，民法第217條定有明文。原告基於保險代位權為請求
    ，亦應負擔訴外人陳昱延應自負之過失比例責任。又行經無
    號誌之交岔路口，應減速慢行，作隨時停車之準備，為道路
    交通安全規則第93條第1項第2款所明定。查被告行經無號誌
    之交岔路口，支線道車未讓幹線道車先行，為肇事主因，訴
    外人陳昱延騎乘系爭B車行經無號誌之交岔路口，未減速慢
    行作隨時停車之準備，為肇事次因，應負擔30%過失責任，
    為原告所不爭執，即應酌減被告30%責任，因此，應賠償原
    告之金額為6萬2,907元（計算式：89,86770%＝62,907）。
八、綜上所述，原告依侵權行為及代位求償之法律關係，請求被
    告給付6萬2,907元，及自起訴狀繕本送達翌日即111年7月30
    日起至清償日止，按週年利率5%計算之利息，為有理由，應
    予准許，超過這個部分的請求，為無理由，應予駁回。
九、本件係民事訴訟法第427條第1項所定之標的金額50萬元以下
    之財產權訴訟，本院為被告敗訴判決部分，應依職權宣告假
    執行，並依同法第392條第2項規定，依職權宣告被告預供擔
    保，得免為假執行。
十、結論：本件原告之訴為一部有理由，一部無理由，依民事訴
    訟法第436條第2項、第385條第1項前段、第79條、第389條
    第1項第3款、第392條第2項，判決如主文。
中　　華　　民　　國　　111 　年　　10　　月　　6 　　日
                  基隆簡易庭法　官　陳湘琳　　　　　
以上正本係照原本作成。
對於本件判決如有不服，應於收受送達後20日內向本院提出上訴
書狀，上訴於本院合議庭，並按他造當事人之人數附具繕本。如
委任律師提起上訴者，應一併繳納上訴審裁判費。
中　　華　　民　　國　　111 　年　　10　　月　　6 　　日
                            書記官　陳柏宏